【裁判字號】    99,訴,2644
【裁判日期】    991125
【裁判案由】    毒品危害防制條例
【裁判全文】
臺灣臺中地方法院刑事判決  99年度訴字第2644號
公  訴  人  臺灣臺中地方法院檢察署檢察官
被      告  胡健民
上列被告因違反毒品危害防制條例案件，經檢察官提起公訴（99
年度毒偵字第1484號），被告於準備程序中就被訴事實為有罪之
陳述，經告以簡式審判之旨，並聽取意見後，本院合議庭裁定由
受命法官獨任進行簡式審判程序，判決如下：
    主    文
胡健民施用第一級毒品，累犯，處有期徒刑拾壹月。
    犯罪事實
一、胡健民前於民國87年間，因施用毒品案件，分別本院裁定令
    入勒戒與戒治處所，施以觀察、勒戒及強制戒治之處分，迄
    於89年1月16日強制戒治處分執行完畢釋放，由臺灣臺中地
    方法院檢察署檢察官以89年度戒毒偵字第137號為不起訴處
    分確定。其於上開戒治處分執行完畢後5年內，即於92年間
    ，因施用毒品案件，經本院以92年度訴字第1673號判處有期
    徒刑8月確定，及以92年度易字第2735號判處有期徒刑4月確
    定，嗣合併定應執行有期徒刑11月確定，其入監執行，已於
    93年11月30日因縮短刑期執行完畢。另於94年間，復因施用
    毒品案件，經本院以94年訴字第2759號判處有期徒刑9月確
    定，業於95年5月7日因縮短刑期執行完畢。又於95年間，因
    施用毒品案件，經本院以95年度訴字第2532號判處有期徒刑
    9月確定，甫於96年6月22日因縮短刑期執行完畢。其仍無法
    戒除毒癮，基於施用第一級毒品之犯意，於99年1月30日18
    時許，在臺中市○○○路與南屯路口之加油站廁所內，將第
    一級毒品海洛因置入針筒摻水混合後，再以針筒注射手臂方
    式，施用第一級毒品海洛因1次。嗣於99年2月1日12時5分許
    ，搭乘廖福全（涉犯販賣毒品部分，已由臺灣苗栗地方法院
    99年訴字388號判處有期徒刑10年確定；另施用毒品部分，
    由臺灣高等法院台中分院以99年上訴字1616號判處應執行有
    期徒刑1年1月確定）駕駛車號8483-ZD號之自小客車，共同
    至臺中市○區○○○路178號前，由廖福全下車到附近某處
    領取裝有第一級毒品海洛因之包裹後，其準備協助廖福全試
    驗該毒品品質之際，為警當場逮捕，並發現其為毒品人口，
    經其同意採集其尿液送驗結果，確呈可待因及嗎啡陽性反應
    而查獲上情。
二、案經臺中縣警察局移送臺灣苗栗地方法院檢察署檢察官陳請
    臺灣高等法院台中分院檢察署檢察長核轉臺灣台中地方法院
    檢察署檢察官偵查起訴。
    理    由
一、訊據被告胡健民坦承其於前揭時、地，施用第一級毒品海洛
    因1次之情，且經其同意採集其尿液並送請詮昕科技股份有
    限公司檢驗結果，確呈可待因、嗎啡陽性反應等情，有詮昕
    科技股份有限公司於99年2月24日出具之濫用藥物尿液檢驗
    報告及台中縣警察局刑警大隊偵四隊委託鑑驗尿液代號與真
    實姓名對照表各1紙存卷可稽。又按海洛因施用入人體後水
    解還原成嗎啡，再循嗎啡之代謝方式排出體外，已據行政院
    衛生署藥物食品檢驗局（81）藥檢壹字第006431號函說明綦
    詳。是被告前揭自白，核與事實相符。
二、按毒品危害防制條例於92年7月9日修正公布，自93年1月9日
    施行，其中第20條、第23條將施用毒品之刑事處遇程序，區
    分為「初犯」及「5年內再犯」、「5年後再犯」。依其立法
    理由之說明：「初犯」，經觀察、勒戒或強制戒治後，應為
    不起訴處分或不付審理之裁定；「5年內再犯」者，因其再
    犯率甚高，原實施之觀察、勒戒及強制戒治既已無法收其實
    效，爰依法追訴或裁定交付審理。至觀察、勒戒或強制戒治
    執行完畢釋放後，「5年後再犯」者，前所實施之觀察、勒
    戒或強制戒治已足以遮斷其施用毒品之毒癮，為期自新及協
    助其斷除毒癮，仍適用「初犯」規定，始應先經觀察、勒戒
    、強制戒治之程序。從而依該次修正後之規定，僅限於「初
    犯」及「5年後再犯」2種情形，應先經觀察、勒戒或強制戒
    治之程序，此乃該條例第10條之例外規定。倘被告於5年內
    已再犯施用毒品，經依法追訴處罰，縱其第3次（或第3次以
    上）再度施用毒品之時間，在初犯經觀察、勒戒或強制戒治
    執行完畢釋放5年以後，因與單純之「5年後再犯」之情形有
    別，不合於「5年後再犯」之例外規定；且因已於「5年內再
    犯」，顯見其再犯率甚高，原實施觀察、勒戒或強制戒治，
    已無法收其實效，即應回歸原則性規定，由檢察官逕行起訴
    ，依該條例第10條處罰，最高法院95年度臺非字第134號裁
    判可資參照。查被告胡健民有前開事實欄所載施以觀察勒戒
    及強制戒治處分，已於89年1月16日強制戒治處分執行完畢
    ，其後於92年、94年、95年間，均因施用毒品案件，分別經
    本院為前開判刑確定並入監執行完畢等情，有臺灣高等法院
    被告前案紀錄表及臺灣臺中地方法院檢察署刑案資料查註紀
    錄表各1份存卷可佐，則揆諸前揭說明，被告於本案犯罪事
    實欄所載時、地，施用第一級毒品海洛因之行為，即非屬上
    述「初犯」或「五年後再犯」應先經觀察、勒戒或強制戒治
    程序之情，是本院自應依法論科，合先敘明。
三、核被告胡健民所為，係犯毒品危害防制條例第10條第1項之
    施用第一級毒品罪。被告因施用而持有毒品行為，其持有之
    低度行為應為施用之高度行為所吸收，其持有毒品部分，不
    另論罪。又被告前於87年間，因施用毒品案件，分別經觀察
    、勒戒及強制戒治處分，迄於89年1月16日強制戒治處分執
    行完畢釋放，並由臺灣臺中地方法院檢察署檢察官以89年度
    戒毒偵字第137號為不起訴處分確定。其於上開戒治處分執
    行完畢後5年內，即於92年間，因施用毒品案件，經本院各
    以92年度訴字第1673號判處有期徒刑8月確定，及以92年度
    易字第2735號判處有期徒刑4月確定，嗣合併定應執行有期
    徒刑11月確定，其入監執行，已於93年11月30日因縮短刑期
    執行完畢。於94年間，復因施用毒品案件，經本院以94年訴
    字第2759號判處有期徒刑9月確定，業於95年5月7日因縮短
    刑期執行完畢。又於95年間，因施用毒品案件，經本院以95
    年度訴字第2532號判處有期徒刑9月確定，甫於96年6月22日
    因縮短刑期執行完畢，有臺灣高等法院被告前案紀錄表及臺
    灣臺中地方法院檢察署刑案資料查註紀錄表各1份在卷可參
    ，其於徒刑執行完畢後，五年以內故意再犯本案之有期徒刑
    以上之罪者，為累犯，應依刑法第47條規定，加重其刑。爰
    審酌被告經觀察、勒戒、強制戒治及法院前開論罪科刑，仍
    於97年、98年間仍迭次施用毒品，有臺灣高等法院被告前案
    紀錄表在卷足憑，足認其不知戒惕，無視於毒品對於自身健
    康之戕害及國家對於杜絕毒品犯罪之禁令，不知戒除惡習，
    沈溺毒品而成癮，惡性非輕，然念及坦承犯行，態度良好，
    其施用毒品尚無危害他人及其犯罪之動機、目的及手段等一
    切情狀，量處如主文所示之刑，以資懲儆。
據上論斷，應依刑事訴訟法第273條之1第1項、第299條第1項前
段，毒品危害防制條例第10條第1項，刑法第11條前段、第47條
第1項，判決如主文。
本案經檢察官李善植到庭執行職務。
中    華    民    國    99    年    11    月    25    日
                    刑事第七庭  法  官  張德寬
以上正本證明與原本無異
如不服本判決，應於收受本判決後十日內向本院提出上訴書狀，
其未敘述上訴理由者，並得於提起上訴後十日內向本院補提理由
書狀（均須按他造當事人之人數附繕本）「切勿逕送上級法院」
                                      書記官  陳貴卿
中    華    民    國    99    年    11  月      25    日
附錄本案論罪科刑法條全文：
毒品危害防制條例第10條
施用第一級毒品者，處 6 月以上 5 年以下有期徒刑。
施用第二級毒品者，處 3 年以下有期徒刑。

司法院資訊處製作；財團法人民間司法改革基金會備份。
